【裁判字號】    97,交聲,1595
【裁判日期】    970725
【裁判案由】    違反道路交通管理處罰條例聲明異議
【裁判全文】
臺灣臺北地方法院交通事件裁定        97年度交聲字第1595號
    原處分機關  臺北市交通事件裁決所
    聲明異議人
    即受處分人  清宮美術企業有限公司
    代  表  人  甲○○
    代  理  人  張維松
上開受處分人因違反道路交通管理處罰條例案件，對於臺北市交
通事件裁決所於中華民國九十七年六月十日所為之處分（北市裁
二字第裁二二Ｃ00000000號）聲明異議，本院裁定如下
：
    主  文
異議駁回。
    理  由
一、按道路交通管理處罰條例所用名詞「車輛」，係指在道路上
    以原動機行駛之汽車（包含機器腳踏車）或以人力、獸力行
    駛之車輛，而道路交通安全規則所用名詞「汽車」，係指在
    道路上不依軌道或電力架線而以原動機行駛之車輛（包含機
    器腳踏車），道路交通管理處罰條例第三條第八款、道路交
    通安全規則第二條第一項第一款均定有明文。次按汽車號牌
    懸掛位置，除原設有固定位置外，機器腳踏車及拖車每車一
    面，應正面懸掛於車輛後端之明顯適當位置；汽車已領有號
    牌而不依規定位置懸掛，處汽車所有人新臺幣（下同）三千
    六百元以上一萬八百元以下罰鍰，並禁止其行駛；前項第七
    款之牌照吊銷之，道路交通安全規則第十一條第一項第三款
    前段，道路交通管理處罰條例第十二條第一項第七款、第二
    項分別定有明文。末按違反道路交通管理處罰條例第十二條
    第一項第七款之事件，期限內繳納或到案聽候裁決者，處五
    千四百元罰鍰，本件案發時之違反道路交通管理事件統一裁
    罰基準及處理細則第二條第二項亦定有明文。
二、本件聲明異議人即受處分人清宮美術企業有限公司所有車牌
    號碼為三七五—ＤＤＲ號重型機車，經張博元於九十七年四
    月四日上午十一時二十分許騎乘行經臺北縣三重市○○○路
    與重安街交岔路口時，因上開機車之號牌翹牌未依規定正面
    懸掛而為臺北縣警察局交通警察隊三重分隊乙○○○○發現
    攔停後，以受處分人違反道路交通管理處罰條例第十二條第
    一項第七款之規定開立北縣警交字第Ｃ00000000號
    之舉發通知單，且指定應於同年四月十八日前前往原處分機
    關即臺北市交通事件裁決所聽候裁決，經受處分人依限前往
    申述，原處分機關認受處分人確有上開交通違規行為，乃依
    據道路交通管理處罰條例第十二條第一項第七款、第二項之
    規定裁處五千四百元及吊銷牌照。
三、依據受處分人所述對於其所有上開車輛經張博元騎乘行經上
    開地點為警攔查開單等情固不否認，惟否認有何交通違規行
    為，並辯稱：上開車輛之號牌雖有翹牌，但依據之前所拍攝
    超速照片，號牌號碼清晰可見，且本案並無相關蒐證照片云
    云。經查：證人蘇偉政到庭結證稱：案發當時，伊站在中正
    南路與重安街交岔路口執行交通勤務，看見有一名機車騎士
    騎乘上開車輛從重安街要上臺北橋，而上開車輛後面的號牌
    有翹起，角度大約是號牌最上端與最下端垂直距離不到三指
    幅，伊必須要站得離機車很近約一、二公尺才可以看到號牌
    上的號碼，伊即將上開機車攔停，並要前往機車置物櫃取出
    照相機拍攝違規情況，但上開機車騎士隨即將號牌往下扳，
    碰一聲，就變成正常的角度，以致伊無法蒐證等語，而交通
    警員開立舉發違反道路交通管理處罰條例所列之違規事實，
    本質上為行政處分，係公務員基於職務上權力，依法就特定
    之具體事件所為具有公法上效果之單方行政行為，基於公務
    員為公法上行為具有公信力之原則，該行政處分當可被推定
    為真正，且受處分人亦未提出任何證據資料供本院調查，則
    受處分人既未就執勤警員之舉發有誤提出相關證據以供調查
    ，本院經查亦無任何證據足資證明警員有捏造事實違法取締
    之情事，則執勤警員本其維護交通秩序、安全職責所為之舉
    發，自應受到合法、正確之推定，應認受處分人確有前開交
    通違規行為。至於受處分人提出超速採證照片一張，並非本
    案案發時之情狀，自難作為受處分人有利認定之依據，受處
    分人上開辯解，難認與常情事理相符，不足採信。受處分人
    確有原處分機關所指之交通違規行為，堪以認定，揆諸前開
    規定及說明，原處分機關之裁處並無違法之處，是本件聲明
    異議為無理由，應予駁回。
據上論斷，應依道路交通案件處理辦法第十九條，裁定如主文。
中    華    民    國    97    年    7     月    25    日
                        臺灣臺北地方法院交通法庭
                            法  官   唐于智
上正本證明與原本無異。
如不服本裁定，應於裁定送達後5 日內向本院提出抗告狀。
                            書記官   陳家欣
中    華    民    國    97    年    7     月    25    日


司法院資訊處製作；財團法人民間司法改革基金會備份。
